【裁判字號】    97,交簡上,52
【裁判日期】    970630
【裁判案由】    過失傷害
【裁判全文】
臺灣高雄地方法院刑事判決            97年度交簡上字第52號
上  訴  人  臺灣高雄地方法院檢察署檢察官
上  訴  人
即  被  告  甲○○
上列上訴人等因被告過失傷害案件，不服本院交通法庭中華民國
97年1 月10日96年度交簡字第3517號簡易處刑判決（聲請簡易判
決處刑案號：96年度偵字第2578號），均提起上訴，本院管轄之
第二審合議庭判決如下：
    主  文
上訴駁回。
    事  實
一、甲○○於民國95年7 月20日上午，騎乘車牌號碼SC5-667 號
    輕型機車，沿高雄市前金區○○○路由北向南方向行駛，於
    同日上午8 時20分許，行經高雄市前金區○○○路61-1號前
    時，應注意車前狀況，並採取必要之安全措施，且依當時情
    形，又無不能注意之情事，竟疏未注意及此，適有黃佑（已
    死亡），沿自強二路慢車道由北向南行走，行經此處。甲○
    ○因閃避不及而撞擊黃佑，致黃佑受有右股骨頸骨折之傷害
    。
二、案經指定代行告訴人乙○○訴由高雄地法院檢察署檢察官偵
    查後聲請簡易判決處刑。
    理  由
一、證據能力：本判決所引用之證據資料（詳後引證據），其中
    傳聞證據部分，縱無刑事訴訟法第159 條之1 至第159 條之
    4 或其他規定之傳聞證據例外情形，亦因被告同意作為證據
    ，及檢察官未於本院言詞辯論終結前聲明異議，依刑事訴訟
    法第159 條之5 第1 項、第2 項之規定，本院審酌該證據作
    成之情況，認為適當，應得為證據。
二、訊據被告甲○○否認有何過失傷害犯行，辯稱：其所騎乘之
    機車並未撞到被害人黃佑，其看到被害人時，被害人已經坐
    在地上等語。經查：
（一）被告於95年7 月20日上午，騎乘車牌號碼SC5-667 號輕型
      機車，沿高雄市前金區○○○路由北向南方向行駛，於同
      日上午8 時20分許，行經高雄市前金區○○○路61-1號前
      時，適有黃佑，沿自強二路慢車道由北向南行走，行經此
      處；被害人黃佑受有右股骨頸骨折之傷害等事實，業據被
      告自陳在卷（本院97年度交簡上第52號卷第32頁不爭執事
      項）；核與證人即警員林瑞農於偵查中之證述相符（偵卷
      第133 頁）。復有高雄市政府警察局新興分局交通事故處
      理登記簿、交通事故現場會勘簡略圖、高雄市立大同醫院
      （現為高雄市立聯合醫院）被害人之病歷資料、高雄市立
      聯合醫院95年9 月21日高市聯合醫診字第T9-534號診斷證
      明書、交通事故現場模擬圖及照片附卷可參（偵卷第20
      頁至第115 頁、第136 頁；警卷第11頁、第14頁至第17頁
      ）。是此部分事實，堪以認定。
（二）被告於本院審理時自陳：被害人被撞後、住院時及出院後
      ，均有前往醫院探望被害人，被害人精神狀況都很好，在
      醫院探望被害人時，被害人曾表示係被伊的車撞到，被害
      人沒有問伊有無事情，也沒有向伊道歉等語（本院卷第48
      頁第10行至第49頁第8 行、第49頁倒數第9 行至倒數第7
      行）；且高雄市立聯合醫院急診護理處理記錄單記載：95
      年7 月20日由119 推床入，走路被機車撞等語，有高雄市
      立聯合醫院急診護理處理記錄單在卷足憑（偵卷第31頁）
      。衡情，若如被告所言其未撞到被害人，而係被害人自己
      坐在地上，其因閃避被害人不及，車子向右打滑摔倒，又
      被害人在醫院精神狀況良好之情況下，自應知悉事情發生
      經過及原因，應會認為錯誤在己，而向被告表示歉意，又
      豈會向被告表示係遭被告所騎乘之機車撞到；又若被害人
      係先遭他人撞倒在地，則被害人應會表示係遭第三人撞到
      ，而非遭被告撞到。再者，證人鄭順龍於偵查中證稱：其
      為許坤源議員辦公室主任，95年底曾在自強路派出所，居
      間協調本件車禍糾紛2 次，印象中被告曾稱有稍微擦撞到
      黃佑，但不直接撞到等語明確（偵卷第146 頁最後1 行至
      第147 頁第6 行），可知被告向證人鄭順龍表示有稍微擦
      撞到被害人，否則被告為何會向證人如此表示。
（三）從而，被告上開所辯，顯係卸責之詞，不足採信。
三、按汽車駕駛人應注意車前狀況，隨時採取必要之安全措施，
    道路交通安全規則第94條第3 項定有明文。本件被告騎乘機
    車自應注意上述道路交通安全規定，而被告自陳：當時天候
    良好、照明度佳、路況正常等語（警卷第2 頁倒數第7 行至
    倒數第6 行），足見被告當時並無不能注意之情事，詎被告
    竟疏未注意及此，未注意車前狀況以致肇事，造成被害人受
    傷，足見被告之騎乘機車失當行為顯有過失，且與被害人所
    受之傷害，具有相當因果關係。被告於肇事後，所留在現場
    等候並向前往處理之警員，有高雄市政府警察局新興分局交
    通事故處理登記簿在卷可查（偵卷第136 頁），惟被告自始
    均未坦承有肇事之情事，與刑法第62條自首之要件不符，附
    此敘明。
四、核被告所為，係犯刑法第284 條第1 項前段之過失傷害罪。
    本件原審以本案事證明確，適用刑法第284 條第1 項前段、
    第41條第1 項前段、刑法施行法第1 條之1 等規定，並審酌
    被告騎乘機車疏未注意車前狀況，擦撞被害人而肇事，致被
    害人身體受有傷害，犯後又未與指定代行告訴人黃昆寶或被
    害人家屬達成和解，惟並無犯罪前科紀綠，有臺灣高等法院
    院被告前案紀錄表在卷可稽等一切具體情狀，量處有期徒刑
    4 月，並依中華民國96年罪犯減刑條例第2 條第1 項第3 款
    、第7 條規定，減為有期徒刑2 月，並諭知以新臺幣1,000
    元折算1 日為易科罰金之折算標準。原審量刑並未逾越法定
    刑的範圍，其認事用法及量刑均無不當。被告以否認犯罪為
    由，提起上訴；及檢察官以被告未與被害人家屬達成和解，
    原審量刑過輕為由，提起上訴均無理由，應均予駁回。
五、至被害人黃佑雖於96年5 月7 日死亡，然查其死亡原因係敗
    血症及褥瘡併感染所致，核與本案於95年7 月20日所發生之
    車禍應無明顯直接關係等情，有高雄市立聯合醫院96年5 月
    7 日死亡證字第96154 號死亡證明書及該院96年11月12日（
    96）高市聯醫病字第0960007422號函附卷可憑（本院96年度
    交簡字第3517號卷第36頁、第41頁），足認依檢察官所提之
    證據，並不足以認定被告上開過失犯行與被害人死亡間具有
    相當因果關係，附此敘明。
據上論斷，應依刑事訴訟法第455 條之1 第1 項、第3 項、第36
8 條，判決如主文。
本案經檢察官顏漢文到庭執行職務。
中    華    民    國    97    年    6     月    30    日
                  交通法庭  審判長法  官  方百正
                                  法  官  戴韻玲
                                  法  官  王碧瑩
以上正本證明與原本無異。
不得上訴。
中    華    民    國    97    年    6     月    30    日
                                  書記官  蔡語珊
附錄本案論罪法條：
中華民國刑法第284條
因過失傷害人者，處6 月以下有期徒刑、拘役或5 百元以下罰金
，致重傷者，處1 年以下有期徒刑、拘役或5 百元以下罰金。
從事業務之人，因業務上之過失傷害人者，處1 年以下有期徒刑
、拘役或1 千元以下罰金，致重傷者，處3 年以下有期徒刑、拘
役或2 千元以下罰金。


司法院資訊處製作；財團法人民間司法改革基金會備份。
